【裁判字號】    90,上訴,435
【裁判日期】    900406
【裁判案由】    懲治盜匪條例
【裁判全文】
臺灣高等法院刑事判決                              九十年度上訴字第四三五號
    上  訴  人
    即  被  告  丁○○
    指定辯護人  本院甲○辯護人
右上訴人因盜匪案件，不服臺灣板橋地方法院，八十九年度訴字第一二九一號，中華
民國八十九年十二月十四日第一審判決（起訴案號：臺灣板橋地方法院檢察署八十九
年度偵緝字第四三四號）提起上訴，本院判決如左：
    主  文
原判決撤銷。
丁○○無罪。
    理  由
一、公訴意旨略以：被告丁○○與胡珊汝（胡珊汝所涉盜匪案件，經原審法院於八十
    九年三月十六日以八十九年度訴字第二九三號刑事判決判處有期徒刑七年六月確
    定，現執行中）基於共同犯意，意圖為自己不法所有，於八十七年五月七日凌晨
    一時三十分許，由丙○○在臺北縣板橋市○○路附近攔下乙○○所駕駛之車號Ｃ
    二－三三○號營業小客車，向乙○○佯稱擬搭乘前往臺北縣三重市○○○路八十
    七號西藥房購買藥物，丁○○則騎機車尾隨在乙○○所駕駛上開營業小客車後，
    途中丙○○謊稱欲上廁所而下車，囑乙○○暫於路旁停車等候，丁○○乃於丙○○下車後交付其攙有安眠藥劑（劑量不詳）之牛奶一瓶，由丙○○於再行上車後
    誘使乙○○飲用，並要求乙○○駕車返回臺北縣板橋市，行經臺北縣三重市○○
    路一七二號前，乙○○因飲用該攙有安眠藥劑之牛奶藥性發作而昏昏欲睡，遂要
    求丙○○另搭乘他車，因丙○○堅不換車，乙○○不得不於路旁停車睡去，丙○○即趁乙○○熟睡不能抗拒之際，而強取乙○○身上之皮包一只【內置放現金新
    臺幣（下同）五萬元（已發還乙○○）與國民身分證、駕駛執照、渣打銀行信用
    卡各一張及郵局、合作金庫存摺各一本】，乙○○則於睡醒後發現身上攜帶之皮
    包不翼而飛，報警處理，始知上情，因認被告丁○○涉有懲治盜匪條例第五條第
    一項第一款之普通盜匪罪嫌云云。
二、按犯罪事實，應依證據認定之，無證據不得推定其犯罪事實，刑事訴訟法第一百
    五十四條定有明文。又事實之認定，應憑證據，如未能發現相當證據，或證據不
    足以證明，自不能以推測或擬制之方法，以為裁判基礎，最高法院四十年台上字
    第八六號著有判例。再認定犯罪事實所憑之證據，雖不以直接證據為限，間接證
    據亦包括在內，然而無論直接或間接證據，其為訴訟上之證明須於通常一般人均
    不致有所懷疑，而得確信其為真實之程度，始得據為有罪之認定，倘其證明尚未
    達此一程度，而有合理之懷疑存在時，事實審法院復已就其心證上理由予以闡述
    ，敘明其如何無從為有罪之確信，因而為無罪之判決，尚不得任意指為違法，最
    有，由丙○○搭乘被高法院七十六年度台上字第四九八號亦著有判例。
三、訊據上訴人即被告丁○○固不否認其與丙○○一同去存五萬元之事實，惟否認有
    與丙○○一同強盜之行為，辯稱：對於丙○○強盜之事實伊不知情，亦未騎機車
    跟在乙○○駕駛之車後云云。公訴人起訴被告丁○○涉犯有上開強盜之罪嫌，無
    非以丙○○之指述為主要之論據。然查：
    (一)、證人丙○○固於偵查時供陳：「丁○○他拿牛奶給我，內已有摻藥，我把他
        （它）拿給乙○○，是丁○○買的，他騎機車跟我們車，我說上廁所，丁○○即拿飲料給我，即拿給乙○○喝。」（偵緝字第一五七一號卷第十二頁反
        面），惟基於警訊既未及被告有參與犯行，尚且表示被告亦不知其交付之
        五萬元為行搶所得（八十七年五月八日警訊筆錄），其陳述前後大相逕庭。
    (二)、次查原審八十九年十月四庭訊時丙○○再陳：「‧‧‧因為那時我缺錢，我
        本來在板橋市○○路附近由我攔計程車，被告在我後面，我上計程車，他就
        騎機車跟在後面，我在三重市附近向乙○○說要下車買飲料，叫乙○○停車
        在旁邊等，當時被告騎車跟在後面，我下車後，我走了一段，被告已經在路
        旁等，他拿一瓶牛奶給我，該牛奶摻有安眠藥，我回到車上，告訴乙○○，
        我有幫他買飲料，我上車請他喝‧‧‧」「（何人拿牛奶？）被告拿的，我
        沒看到他放安眠藥‧‧‧」（原審卷第四時頁正、反面），嗣於原審八十九
        年十月十一日竟供稱：「（你拿給乙○○攙有安眠藥的牛奶是何人拿給你？
        ）是被告丁○○拿給我。」「（他何處拿給你？）是我在叫計程車之前，在
        板橋三民路我住處附近，被告拿給我。」「（你坐計程車時，被告有無騎機
        車在後面？）他沒有跟。」（原審卷第五十一頁正、反面），於同日庭訊法
        官命隔離訊問時仍稱：「（被告到底何時拿牛奶給你？）是在三民路攔車處
        拿給我，我放在皮包內。」「（安眠藥何人摻入？）是我摻的，在我三民路
        住處摻的，是在我攔車之前，被告也在我旁邊。」「（被告有騎機車跟在計
        程車後面？）沒有。」「（中途下車有碰到被告？）沒有，至於他有無跟車
        ，我不知道。」（原審卷第五十二頁反面），隨即又翻異前詞稱：「（被告
        有無參與本案？）有，我都有告訴他。實際上將安眠藥摻入牛奶是被告在三
        民路住處弄的，那我在旁邊看。他是在我攔車的地方拿給我，我知道他騎機
        車跟著‧‧‧」（原審卷第五十三頁），於本院則供稱：「當日在三民路搭
        計程車到三重時，我提議用迷藥迷昏計程車司機，當時被告丁○○沒有跟在
        後頭。」「（被告丁○○沒有跟在後頭你為何敢行搶？）因為牛奶裡面有安
        眠藥。被告丁○○當時沒有跟在後頭。」（本院九十年三月二日訊問筆錄）
        等語，其不僅對於被告究有無尾隨在後之證述前後矛盾，且對於犯案所用之
        牛奶之取得過程、何人摻入安眠藥之供述亦莫衷一是，其所為之供述諸多瑕
        疵，要難採信。
    (三)、再查被告雖收受贓款並寄存銀行，但據被告於原審之供陳：「（五萬元來源
        ？）在我存款當天，丙○○在板橋市○○路二段一三八巷一弄八號三樓住處
        拿給我。」「（她為何拿給你？）她和我住三民路住處，而我是她男朋友。
        」（原審卷第三十一頁）、「（丙○○為何拿五萬元給你？）因為我和她同
        居，她在三民路同居處拿給我，我當時開計程車，丙○○是在茶藝館當小姐
        。」（原審卷第七十九頁），核與證人丙○○於本院時證稱：「（平常妳們
        二人的經濟來源？）都是我在賺錢，我在茶藝館上班。」（本院九十年三月
        二日訊問筆錄）等情無異，足見丙○○於本案發生前，亦屢交付錢財予被告
        ，不能單憑丙○○確有交付贓款五萬元即認被告有共犯盜匪之犯行，且被害
        人乙○○自始均未指訴被告有參與此案，尚難僅憑丙○○之證詞遽認被告犯
        有盜匪罪。
四、此外復查無其他積極證據足以證明被告有何共同強盜之犯行，原審失察，僅憑丙○○片面指述，遽為被告科刑之諭知，尚有未合，被告丁○○上訴意旨否認犯罪
    指摘原判決不當，為有理由，自應撤銷改判而為被告無罪之諭知。
據上論斷，應依刑事訴訟法第三百六十九條第一項前段、第三百六十四條、第三百零
一條第一項，判決如主文。
本案經檢察官呂光華到庭執行職務。
中    華民    國     九十     年       四       月         六       日
                              臺灣高等法院刑事第二十五庭
                                  審判長法  官  許  國  宏
                                        法  官  林  勤  純
                                        法  官  洪  光  燦
右正本證明與原本無異。
檢察官如不服本判決應於收受送達後十日內向本院提出上訴書狀，其未述上訴之理由
者並得於提起上訴後十日內向本院補提理由書（均須按他造當事人之人數附繕本。
                                        書記官  陳  玉  嬋
中    華    民    國     九十     年       四       月        十一      日


司法院資訊處製作；財團法人民間司法改革基金會備份。
